【裁判字號】    92,易,11
【裁判日期】    920428
【裁判案由】    違反臺灣地區與大陸地區人民關係條例等
【裁判全文】
臺灣花蓮地方法院刑事判決                            九十二年度易字第一一號
    公  訴  人  臺灣花蓮地方法院檢察署檢察官
    被      告  乙○○
右列被告因違反台灣地區與大陸地區人民關係條例案件，經檢察官提起公訴（九十一
年度偵字第一四八二、一八三○號），並經檢察官追加起訴（台灣士林地方院檢察署
九十一年度偵字第九一三八號），本院判決如左：
    主  文
乙○○僱用大陸地區人民在台灣地區從事未經許可之工作，處有期徒刑貳月，如易科
罰金，以新台幣玖佰元即銀元參佰元折算壹日；又輸入私菸，處有期徒刑參月，如易
科罰金以新台幣玖佰元即銀元參佰元折算壹日，扣案如附表一所示之私菸沒收之；又
輸入私菸，處有期徒刑陸月，如易科罰金以新台幣玖佰元即銀元參佰元折算壹日，扣
案如附表二所示之私菸沒收之。應執行有期徒刑拾月，如易科罰金，以新台幣玖佰元
即銀元參佰元折算壹日，扣案如附表一、二所示之私菸沒收之。
    事  實
一、乙○○為蘇澳籍瑞鴻號漁船船長，於民國（下同）九十年十二月間起至九十一年
    三月二十八日止，以每人每月新台幣一萬五千元之代價，僱用大陸地區人民張英
    明、張錦輝及張惠鵬於瑞鴻號漁船上擔任漁工，從事未經許可之工作。
二、乙○○另於九十一年三月二十八日前後某日，駕駛瑞鴻號漁船，在澎佳嶼附近之
    外海由某不詳船名之大陸地區船隻上接駁如附表一所示之私菸共計五百六十四箱
    ，載運至花蓮外海，輸入私菸進入臺灣地區，嗣於九十一年四月六日二十三時三
    十分左右，在花蓮縣南山腳鼻約二．二海浬處（北緯二十四度十四分七十八秒，
    東經一百二十一度四十六分八十七秒），經行政院海岸巡防署海洋巡防總局第六
    （花蓮）海巡隊會同海岸巡防總局東部地區巡防局第八三大隊查獲，並扣得如附
    表一所示之私菸。
三、乙○○另再於九十一年八月二十六日，駕駛瑞鴻號漁船，在台灣地區淡水外海約
    四十浬處，先以五十萬元之價格向不詳船名之大陸地區船隻購買如附表二所示之
    私菸共計一百六十一箱，載運至台北縣三芝鄉後厝村外海約七點四海浬處，輸入
    私菸進入臺灣地區，嗣於九十一年八月二十八日，在台北縣三芝鄉外經海洋巡防
    總局第二（淡水）海巡隊查獲，並扣得如附表二所示之私菸。
四、案經行政院海岸巡防署海洋巡防總局第六（花蓮）海巡隊報請台灣花蓮地方法院
    檢察署檢察官偵查起訴。
    理  由
一、訊據被告對於輸入私菸以及雇用張錦輝等三名大陸地區漁工之犯行坦承不諱，惟
    對於僱用大陸地區人民是否違反台灣地區與大陸地區人民關係條例，則辯稱並不
    知僱用大陸地區人民必須經過許可，以為只要向漁會報備即可等語。然查被告所
    雇用之三名漁工並未向宜蘭縣政府申請為進入十二海浬海域接駁之大陸船員，也
    未為向漁會報備，有宜蘭政府函附卷可參（發查三二七卷第六十三頁），則被告
    既稱以為只要向漁會報備即可，但卻連向漁會報備之行為都沒有做，顯見被告所
    稱不知道僱用大陸地區人民之行為違反法律規定之辯詞，並不可採信。且查：
    （一）被告確實有雇用三名大陸地區人民之行為，並經大陸地區人民張錦輝、張
          英明以及張惠鵬分別於警詢中陳述明確（警卷第五頁、第八頁以及第十二
          頁以下），並有大陸地區漁工張英明等人由福建省公安廳邊防局制發之台
          灣船舶聘用人民勞務證以及被告與惠新貿易公司簽訂雇用漁工契約書（警
          卷第十四頁以下、第二十七頁）附卷可參。
    （二）另外被告於九十一年三月二十八日輸入私菸之犯行，並經船上漁工張錦輝
          、張英明以及張惠鵬於警詢中陳述明確（發查三二七卷第二十五頁背面以
          下），並有查獲之現場位置圖（警卷第二十頁）、搜索扣押物品清單（警
          卷第二十四頁），而物品確係自被告之船上取獲，有搜索筆錄附卷可參（
          警卷第二十二頁），並有當時查獲之照片十六張附卷可參（發查三二七卷
          第六十五頁），又查獲之香菸經送廠商鑑定，均係仿冒品，有函附卷可證
          （偵一四八二卷第八頁以下），查獲之七星、ＭＩ－ＮＥ以及ＳＥＶＥＮ
            ＳＴＡＲ香菸經送鑑定，其底部鋼模數字均與廠商生產進口的商品管理
          編號不符，口味均不屬於廠商生產產品之特有口味，商標圖記亦與廠商真
          品不合，有廠商覆函可稽（偵一四八二卷第十六頁），顯見被告所輸入者
          確實是私菸。
    （三）再者被告確實在九十一年八月二十六日輸入私菸之行為，核與大陸船員張
          山海、張建明、汪建中於警詢中所陳稱確實有一艘漁船搬運物品到其工作
          的漁船上（偵查卷第四頁背面、第六頁背面、第八頁背面以下），並於檢
          察官訊問時，亦為同一之陳述（偵查卷第七十二頁背面）之情節相符，再
          有漁船出入檢查表、查獲現場圖以及照片（偵查卷第二十三、二十四頁、
          第三十五頁以下）附卷為證，且查獲之香菸均屬仿冒品，有財政部基隆關
          稅局函附卷可參（偵查卷第八十頁）。
    縱據上述，被告之前揭犯行，罪證明確，犯行洵堪認定。
二、核被告所為，係犯台灣地區與大陸地區人民關係條例第八十三條第一項、第十五
    條第四款之罪以及菸酒管理法第四十六條輸入私菸罪。台灣士林地方法院檢察署
    移送併案審理之部分，係被告於九十一年四月六日查獲後，於九十一年八月二十
    八日再犯，雖然使用同一艘所有之船舶即瑞鴻號漁船，輸入之物品亦為香菸，輸
    入之方法亦屬雷同，但被告係於查獲之後另行再犯案，而且係另外雇用非原起訴
    案件之三名大陸地區人民前往外海以現款向人購買私菸後再輸入台灣地區，難認
    被告與九十一年三月間之犯行基於同一之概括犯意，惟經檢察官於審理時追加起
    訴，本院自應一併審理。被告所犯三罪間犯意各別，構成要件不同，應分論併罰
    。又被告輸入之私菸，經告訴人陳稱另涉有違反有商標法第六十三條與刑法第二
    百十條、第二百二十條、第二百十六條之行使偽造私文書及刑法第二百五十五條
    第二項等罪嫌。經查被告輸入私菸經查獲時，所載運之私菸均裝箱並以塑膠袋捆
    綁，有卷內相片多幀附卷足憑，從外觀根本無從判斷所購買之香菸是否為仿冒之
    香菸，或者僅係屬於平行輸入之真品，自難僅以被告輸入係屬私菸，即行認定被
    告有違反商標法及偽造文書之罪嫌，此部分業據檢察官於起訴書敘明，於此再加
    補充說明。至於被告於九十一年八月間另外有僱用三名大陸地區人民從事漁工，
    因與以起訴之案件無連續犯之裁判上一罪關係，且並無明確證據證明被告僱用三
    名大陸地區人民係屬未經許可者，檢察官對此部分亦未追加起訴，本院自不得就
    此部分加以審理，附此敘明。爰審酌被告本次犯行僱用三名大陸地區人民係屬違
    反目前之行政管制法規，然並非屬惡行重大之犯行，被告輸入之私菸數量龐大，
    且係利用漁船為掩護，惡行非輕，其輸入私菸之行為對於台灣地區人民之身體健
    康可能產生不良影響以及其他犯罪之動機、目的、手段，犯罪時所受之刺激及其
    品性、生活狀況、智識程度、犯罪所生之損害，及犯罪後態度等一情狀。並再審
    酌本案於審理時，公訴人就被告所犯三罪具體求刑各為二月、三月以及六月，被
    告除僱用大陸地區人民部分之犯行因否認犯罪外，其餘二罪均表示願意接受求刑
    之聲請等情分別量處如主文所示之刑。並諭知易科罰金之折算標準。並定其應執
    行刑。扣案如附表所示一二之私菸，應依菸酒管理法第第五十七條之規定沒收之
    。
三、據上論結，應依刑事訴訟法第二百九十九條第一項前段，台灣地區與大陸地區人
    民關係條例第八十三條、菸酒管理法第四十六條、第五十七條、刑法第十一條前
    段、第五十一條第五款、第四十一條、罰金罰鍰提高標準條例第二條判決如主文
    。
本案經檢察官甲○○到庭執行職務
中      華      民      國    九十二        年      四    月    二十八  日
                              臺灣花蓮地方法院刑事庭
                                  法    官
右正本證明與原本無異。
如對本判決不服，應於送達後十日內，向本院提出上訴狀。（應抄附繕本）
                                  法院書記官


司法院資訊處製作；財團法人民間司法改革基金會備份。
